【裁判字號】    99,交抗,1646
【裁判日期】    990914
【裁判案由】    違反道路交通管理處罰條例
【裁判全文】
臺灣高等法院交通事件裁定            99年度交抗字第1646號
抗  告  人
即受處  人  甲○○
上列抗告人因違反道路交通管理處罰條例案件，不服臺灣士林地
方法院中華民國99年7 月9 日裁定（99年度交聲字第669 號），
提起抗告，本院裁定如下：
    主  文
原裁定撤銷，發回臺灣士林地方法院。
    理  由
一、原裁定略以：異議人即受處分人甲○○僅領有普通大客車駕
    駛執照，亦未領有執業登記證，而於民國98年12月5 日下午
    ，駕駛其子張志強所有之5C-246號營業小客車外出，於翌日
    （12月6 日）凌晨零時40分許，在臺北市○○○路、承德路
    3 段交岔路口處，與蔡明文騎乘之195-DDW 號重機車發生碰
    撞肇事，蔡明文因此死亡等事實，業經異議人於本院審理時
    坦承屬實，並有道路交通事故調查報告表、現場圖、道路交
    通事故補充資料表、異議人之警詢筆錄、交通事故談話紀錄
    表及普通大客車駕駛執照、張志強之警詢筆錄及5C-246號營
    業小客車行車執照、保險證各1 份、肇事後車損照片10張附
    卷可稽，再由前開車損照片可知，5C-246號營業小客車在肇
    事時有開亮「TAXI」之車頂燈，依一般社會經驗，此係駕駛
    人對外表示空車可以載客之意，而按道路交通管理處罰條例
    第22條第1 項第1 款所謂之「駕駛營業汽車營業」，主要之
    載客行為固不待言，即為載客所附隨之準備工作如攬客行為
    ，亦屬之。準此，本件異議人駕駛營業小客車上路，並開啟
    車頂燈對外攬客，自係營業行為無誤，且參以異議人前有多
    次違反道路交通管理處罰條例第22條第1 項第1 款行為，有
    異議人前案紀錄表可稽，而異議人供述其當日外出之路線亦
    有前後不一之情，且經調閱異議人使用之0000000000號行動
    電話通聯紀錄顯示，異議人於肇事前一日之98年12月5 日晚
    間7 時45分許，係在臺北市○○區○○路一帶通話，當日晚
    間9 時47分許，則係在臺北市○○區○○路、華齡街一帶通
    話，也不吻合，足見異議人所述之外出原因、行車動線，均
    係憑空捏造，所辯係外出並無營業云云，並不足採。異議人
    僅領有普通駕駛執照，而擅自駕駛營業小客車營業之事實，
    已甚明確。原處分機關以異議人違反道路交通管理處罰條例
    第22條第1 項第1 款規定，裁處異議人罰鍰新臺幣（下同）
    1800元，與法並無違背，聲明異議為無理由，應予駁回等語
    。
二、抗告意旨略以：案發時抗告人所駕駛之系爭小客車，車頂燈
    與前大燈電路系統係連結在一起，無法分別使用，舉發時係
    夜間行車，依法必須開啟前大燈，以維行車安全。只要開啟
    系爭小客車之前大燈，系爭小客車之車頂燈即跟著亮，此與
    營業無涉；又原裁定理由係誤以0000000000號行動電話98年
    12月5 日之通聯紀錄，指稱抗告人所辯之外出原因、行車動
    線，均係憑空捏造，然抗告人係使用0000000000號行動電話
    ，顯然引證錯誤，為此不服提起抗告，請求撤銷原裁定，更
    為適當裁定云云。
三、經查：抗告人即受處分人甲○○所持有之行動電話門號為00
    00000000號，其於98年12月6 日凌晨發生車禍後，於同日零
    時45分許以該行動電話撥打119 向警消報案，有抗告人所提
    行動電話費率帳目明細表一份在卷可稽（見本院卷第12頁）
    ，核與本案車禍發生時間為同日凌晨零時40分許大致相符，
    原審調取非抗告人使用之0000000000號行動電話98年12月5
    日至6 日之通聯紀錄（見原審卷第37頁至第41頁），並依該
    通聯紀錄推論抗告人於肇事前一日之98年12月5 日晚間7 時
    45分許，係在臺北市○○區○○路一帶通話，當日晚間9 時
    47分許，則係在臺北市○○區○○路、華齡街一帶通話，而
    謂抗告人所辯當日之行蹤、所述之外出原因、行車動線，均
    係憑空捏造不足採信，其採證認事自有未洽，難昭折服，則
    抗告人所辯其駕車外出原因、行車動線是否屬實，自有再詳
    予研求之餘地，為維護抗告人之審級利益，應由本院將原裁
    定撤銷，發回原法院更為適法之裁定。
四、據上論斷，應依道路交通案件處理辦法第26條，刑事訴訟法
    第413 條，裁定如主文。
中    華    民    國    99    年    9     月    14    日
                  刑事第八庭審判長法  官  張傳栗
                                  法  官  劉嶽承
                                  法  官  黃斯偉
以上正本證明與原本無異。
不得再抗告。
                                  書記官  王宜玲
中    華    民    國    99    年    9     月    15    日

司法院資訊處製作；財團法人民間司法改革基金會備份。
